---
title: "Volatility Smile"
author: "Lucas Moschen"
affiliation: "Fundação Getulio Vargas"
abstract:
thanks:
keywords:
date: \today
output:
  pdf_document:
    highlight: default
    citation_package:
    keep_tex: false
    fig_caption: true
    latex_engine: pdflatex
fontsize: 11pt
geometry: margin=1in
bibliography:
biblio-style:
header-includes:
- \usepackage{indentfirst}
- \usepackage{graphicx}
- \usepackage{geometry}
- \usepackage{subfigure}
- \usepackage{amsmath}
- \usepackage{listings}
- \usepackage{tikz}
- \usetikzlibrary{matrix}
---

## Modelo de Black-Scholes 

É um modelo matemático para a dinâmica do mercado financeiro contendo instrumentos derivativos de investimento. Através desse modelo, podemos deduzir a fórmula de Black-Scholes que estima teroricamente o preço da opção Europeia. 

No tempo $t$, quando o preço do ativo é $S$ e a taxa de juros é $r$, o preço BS do call Europeu com strike $K$ e maturidade $T$, temos a fórmula de Black-Scholes. Observe que ele assume que a volatilidade $\sigma$ é constante, se variarmos o strike.  Assim, $S, r, K, T, \sigma \mapsto BS(S, r, K, T, \sigma)$. 

```{r warning = FALSE, message = FALSE}
library(Rsafd)
print(bscall(0.04, 1, 100, 0.1, 0.15))
```

Tudo mais constante, apenas variando $\sigma$, temos que essa fórmula é bijetiva com a volatilidade e ela é chamada de \textbf{volatilidade implícita} \textit{(implied)}. 

Para mostrarmos que a suposição do modelo de tomar a volatilidade constante nao é coerente para o mercado, vejamos a chamada curva \textbf{volatilidade sorriso}. 

## Dados

Os dados que utilizarei serão das ações da Apple (AAPL), referente ao dia 12 de março de 2020 com maturação em 17 de abril de 2020, quando $S = 248,23$. Os dados foram conseguidos no Yahoo Finance e podem ser encontrados [\textbf{aqui}](https://finance.yahoo.com/quote/AAPL/options?date=1587081600&p=AAPL&straddle=false)

## Volatility Smile

```{r pressure, echo=FALSE}

```

